【裁判字號】    89,訴,797
【裁判日期】    890612
【裁判案由】    毀損
【裁判全文】
臺灣板橋地方法院刑事判決                          八十九年度訴字第七九七號
    公  訴  人  臺灣板橋地方法院檢察署檢察官
    被      告  甲○○
右列被告因毀損案件，經檢察官提起公訴〔八十九年度偵字第五二九六號〕，本院判
決如左：
    主  文
甲○○損壞他人如附表所示之物，足以生損害於他人，處拘役貳拾日，如易科罰金以
佰元折算壹日，緩刑貳年。
    事  實
一、甲○○於民國〔下同〕八十九年三月九日凌晨，飲酒至酩酊初期，致對外界事務
    之判斷力較普通人之平均程度顯然減退，於同日凌晨三時二十分許，在台北縣板
    橋市○○街四十號之四板橋江翠郵局提款機前，因無法從提款機提領現金且提款
    卡為該提款機沒入，氣憤之餘，乃執花盆擲敲附表所示提款機之顯示螢幕，致上
    開螢幕碎裂喪失顯示功能而損壞附表所示提款機之部份效用，足以生損害於板橋
    江翠郵局。
二、案經板橋江翠郵局支局長乙○○訴由臺北縣警察局海山分局報請臺灣板橋地方法
    院檢察署檢察官偵查起訴。
    理  由
一、右揭事實，業據被告於警訊及偵審中坦承不諱〔參見偵卷第四頁正、反面、第十
    六頁反面、本院八十九年六月八日審判筆錄〕，核與告訴人即板橋江翠郵局支局
    長乙○○於警訊時指訴被害情節，互核相符，並有提款機照片陸紙、提款卡影本
    壹件〔附偵卷第十二頁至第十三頁〕等，足資佐證。且：
    〔一〕查告訴人板橋江翠郵局支局長乙○○於警訊時訴稱：「他〔被告〕是以花
          盆破壞提款機之影〔螢〕幕鏡片損壞，提款機內之現鈔並無損失」〔參見
          偵卷第五頁反面〕，並有前開事證足佐，堪認被告所為事實欄所示犯行，
          致上開螢幕碎裂喪失顯示功能而損壞附表所示提款機之部份效用。
    〔二〕按「飲酒至醉，陷於精神耗弱，原為一時之精神狀態，非若精神病患之有
          持續性，故事後判斷行為人於行為時是否在酒醉精神耗弱中，無從如對一
          般精神病患得就其生理﹑精神等狀況為鑑定，因而法院綜合行為人行為時
          各種主客觀情形為合理推斷，自非法所不許。」〔最高法院八十年度台上
          字第三五一一號判決意旨參照〕。查被告到案後，經警測試其吐氣之酒精
          濃度為0.70mg/l，有測試報告一紙足佐〔附偵卷第九頁〕，以吐氣酒精濃
          度0.25mg/l，其「血中」酒精濃度為0.05%〔參見葉昭渠博士著最新法醫
          學七十六年七月二版第五六五頁〕計之，被告於行為時，「血中」酒精濃
          度為「0.14%」。按「血中〔酒精〕濃度0.1%─0.15%，係所謂『酩酊初期
          』，即變為刺激性，失卻抑制變為愉快、生動、多嘴、決斷速，『因此可
          發生錯誤』，.. 」〔參見同前揭書第五六四頁〕，其行為既足發生錯誤
          ，亦見被告於行為時，對外界事務之判斷力較普通人之平均程度顯然減退
          。
    〔三〕按郵政機關，除遞送郵件外，依法律之規定，得經營儲金業務，固為郵政
          法〔民國七十七年七月十五日修正〕第五條第一項第二款明定，郵政機關
          得經營存簿儲金〔郵政儲金法第四條〕，存簿儲金得以提款卡自提款機提
          領儲金，此就郵政規則第二百八十四條、第二百八十五條、第二百九十二
          條、第二百九十四條規定酌之自明。析索之，郵局兼營之存簿儲金，其業
          務本質與『金融機構』無殊，存簿儲金業務雖由國家之郵政機關兼營，惟
          中華民國憲法增修條文〔民國八十八年九月十五日修正〕第十條第四項前
          段明定：「國家對於公營金融機構之管理，應本『企業化經營』之原則」
          ，據憲法增修條文規定意旨，郵政機關經營存簿儲金業務或公營金融機構
          經營之金融業務，已難再認係政府為執行憲法增修條文制定『前』中華民
          國憲法第一百五十條為「救濟失業」、第一百四十四條為「防止獨佔」等
          國家基於對人民生存照顧之義務、達成給付行政之功能等國民經濟政策之
          「公務」，事實欄所示提款機，即非「郵政機關」之公務員因「公務」關
          係而掌管，縱予損壞，亦難繩以刑法第一百三十八條之罪。
    〔四〕本件事證明確，被告之右開犯行，堪予認定。
二、核被告所為，係犯刑法第三百五十四條之損壞一般物品罪。起訴書認被告所為事
    實欄所示犯行，係犯同法第一百三十八條之毀損公務員職務上掌管之物品罪，尚
    有未洽，起訴法條應予變更。被告於行為之際，飲酒至酩酊初期，致對外界事務
    之判斷力較普通人之平均程度顯然減退，依刑法第十九條第二項之規定減輕其刑
    。爰審酌被告犯罪之動機、目的、手段、犯罪所致之損害暨犯罪後業與被害人成
    立民事和解，賠償被害人新台幣壹萬捌仟元〔和解書壹紙附本院卷〕等一切情狀
    ，量處如主文所示之刑，並諭知易科罰金之折算標準。末查，被告前未曾受有期
    徒刑以上刑之宣告，有臺灣高等法院檢察署刑案紀錄檢覆表在卷足稽，經此教訓
    ，應知警惕，信無再犯之虞，本院因認對被告所處之刑，以暫不執行為當，爰併
    宣告緩刑，用啟自新。
據上論斷，應依刑事訴訟法第二百九十九條第一項前段、第三百條，刑法第三百五十
四條、第十九條第二項、第四十一條、第七十四條第一款，罰金罰鍰提高標準條例第
一條前段、第二條，判決如主文。
本案經檢察官伍逸康到庭執行職務
中      華      民      國      八十九      年     六     月    十二    日
                                      臺灣板橋地方法院刑事第五庭
                                          法  官  陳  福  來
右正本證明與原本無異。
如不服本判決應於送達後十日內向本院提出上訴狀。
                                          書記官  陳  春  銘
中      華      民      國      八十九      年     六     月    二十    日
附表：
┌──┬─────────────┬───────────┬──────┐
│編號│品                      名│損   壞   情    形    │備        註│
├──┼─────────────┼───────────┼──────┤
│一  │提款機〔ＯＭＲＯＮ牌、機號│螢幕碎裂喪失顯示功能。│            │
│    │３Ｍ２ＧＬ─Ｃ〕          │                      │            │
├──┼─────────────┼───────────┼──────┤
│    │                          │                      │            │
│二  │提款機〔ＯＭＲＯＮ牌、機號│螢幕碎裂喪失顯示功能。│            │
│    │３Ｍ２ＧＬ─Ａ〕          │                      │            │
└──┴─────────────┴───────────┴──────┘
附錄本案論罪科刑法條全文：
刑法第三百五十四條：
毀棄、損壞前二條以外之他人之物或令致不堪用，足以生損害於公眾或他人者，處二
年以下有期徒刑、拘役或五百元以下罰金。


司法院資訊處製作；財團法人民間司法改革基金會備份。
